【裁判字號】    98,交抗,588
【裁判日期】    980819
【裁判案由】    聲明異議
【裁判全文】
臺灣高等法院高雄分院刑事裁定         98年度交抗字第588號
抗  告  人
即受處分人  甲○○
上列抗告人因違反道路交通管理處罰條例聲明異議案件，不服臺
灣澎湖地方法院中華民國98年7 月21日裁定（98年度交聲字第63
號），提起抗告，本院裁定如下：
    主  文
抗告駁回。
    理  由
一、抗告意旨略以：抗告人騎乘機器腳踏車違規之處罰，與汽車
    違規之處罰應屬有別，而抗告人並未因食用燒酒雞致有不能
    安全駕駛之情形，並無吊銷抗告人駕駛執照之道理。且抗告
    人食用燒洒雞與刑法第185 條之3 規定服用毒品、麻醉藥品
    、酒類、或其他相類之物，不能安全駕駛動力交通工具而駕
    駛者之處罰規定不符，原裁定駁回原處分機關吊銷抗告人駕
    駛執照及施以道安講習之處罰，有適用法則不當之違法云云
    。
二、原裁定以：
(一)、異議人即受處分人甲○○酒後騎乘車牌號碼CR5-726 號重型
    機車，於民國98年6 月4 日15時10分許，在澎湖縣馬公市○
    ○路與三多路口肇事未致人受傷，並經測得其血中酒精濃度
    為176.6MG/DL、換算呼氣酒精濃度為每公升0.88毫克，經警
    製發違規通知單，依道路交通管理處罰條例第35條第1 項第
    1 款、（第24條第1 項第2 款）規定，處異議人罰鍰新臺幣
    （下同）45,000元，吊扣駕駛執照12個月，施以道安講習（
    罰鍰和駕駛執照限於98年7 月23日前繳納、繳送）。
(二)、按汽車駕駛人，駕駛汽車經測試檢定酒精濃度超過規定標準
    者，處15,000元以上60,000元以下罰鍰，並當場移置保管該
    汽車及吊扣其駕駛執照1年；有第35條第1項規定之情形者，
    應接受道路交通安全講習，道路交通管理處罰條例第35條第
    1項第1款、24條第1項第2款固分別定有明文。惟95年2月5日
    正式施行之行政罰法第26條規定：「一行為同時觸犯刑事法
    律及違反行政法上義務規定者，依刑事法律處罰之。但其行
    為應處以其他種類行政罰或得沒入之物而未經法院宣告沒收
    者，亦得裁處之。前項行為如經不起訴處分或為無罪、免訴
    、不受理、不付審理之裁判確定者，得依違反行政法上義務
    規定裁處之。」
(三)、另「本條例所用名詞釋義如下：．．．八、車輛：指在道路
    上以原動機行駛之汽車（包括機器腳踏車）或以人力、獸力
    行駛之車輛。」道路交通管理處罰條例第3 條第8 款定有明
    文，是以受處分人雖係於騎乘機器腳踏車之際違規，但仍為
    同條例所指之汽車駕駛人。又本件受處分人上開酒後駕車之
    行為，為受處分人所不否認，並有澎湖縣政府警察局舉發違
    反道路交通管理事件通知單、交通部公路總局澎湖監理站澎
    監違裁字第裁84-T00000000 號 違反道路交通管理事件裁決
    書影本各乙份在卷可證，堪可認定。惟受處分人前開酒後駕
    車行為，除構成道路交通管理處罰條例第35條第1 項第1 款
    之交通違規事由外，亦已合於刑法第185 條之3 服用酒類不
    能安全駕駛動力交通工具而駕駛罪之構成要件，並經原法院
    馬公簡易庭於98年7 月7 日以98年度馬交簡字第98號刑事簡
    易判決判處罰金新臺幣5 萬元（尚未確定）等情，有臺灣高
    等法院被告前案紀錄表、原法院刑事簡易判決及公務電話記
    錄在卷可參。是異議人有「服用酒類，不能安全駕駛動力交
    通工具而駕駛」之違規事實，足堪認定。
三、原法院依據上開說明，對原處分機關處罰關於吊扣抗告人駕
    駛執照12個月及施以道安講習部分，認此部分處罰有別於前
    揭針對已發生違規事實科處罰鍰之行政秩序罰，屬行政罰法
    第26條第1 項但書所稱之「其他種類行政罰」，原處分機關
    仍得依道路交通管理處罰條例第24條第1 項第2 款、第35條
    第1 項第1 款予以裁處，而駁回抗告人就此部分所為異議，
    經核並無不合。抗告意旨猶執陳詞，指摘原裁定不當，為無
    理由，應予駁回。
四、據上論結，應依道路交通案件處理辦法第26條，刑事訴訟法
    第412條，裁定如主文。
中    華    民    國    98    年    8     月    19    日
                  刑事第六庭    審判長法  官   王憲義
                                      法  官   張盛喜
                                      法  官   邱永貴
以上正本證明與原本無異。
不得再抗告。
中    華    民    國    98    年    8     月    19    日
                                      書記官   張文斌


司法院資訊處製作；財團法人民間司法改革基金會備份。
